【裁判字號】    90,交上易,702
【裁判日期】    900621
【裁判案由】    過失致死
【裁判全文】
臺灣高等法院臺南分院刑事判決            九十年度交上易字第七二號      Ｃ
      上  訴  人  臺灣臺南地方法院檢察署檢察官
      被      告  甲  ○  ○
      選任辯護人  王  秀  哲
右上訴人因被告過失致死案件，不服臺灣臺南地方法院八十九年度交訴字第一三號中
華民國九十年三月二十九日第一審判決（起訴案號：臺灣臺南地方法院檢察署八十八
年度偵字第一五０六０號），提起上訴，本院判決如左：
      主      文
上訴駁回。
      理      由
一、公訴意旨略以：被告甲○○於民國八十八年十一月二十四日晚上九時五十分許，
    駕駛車號ＲＯ─九六０二號自小客車，沿南八十線由西向東方向行駛，途經南八
    十線仕安段（後壁鄉），應注意汽車行進中駕駛人應注意車前狀況，及二車併行
    之間隔，並隨時採取必要安全措施，而依當時情形天候晴、視距良好，無障礙，
    並無不能注意之情事，竟疏於注意，而貿然行駛前進，迨見對向車道由王文濱駕
    駛車號ＮＺＫ─三一二號機車駛來時，閃避不及，其自小客車之車頭左前側撞及
    前開機車之車頭，王文濱因而往自小客車左後方拋至對向車道路旁，機車繼續被
    推進十餘公尺後，自小客車始煞住，機車繼續向前滑至對向車道路旁，致王文濱
    頭胸腹部受傷，送醫不治死亡。因認被告犯刑法第二百七十六條第一項之過失致
    死罪嫌云云。
二、按犯罪事實應依證據認定之，無證據不得推定其犯罪事實，刑事訴訟法第一百五
    十四條定有明文。所謂犯罪事實之證據，係指足以認定被告確有犯罪行為之積極
    證據而言，該項證據且須適合被告犯罪事實之認定，始得採為斷罪資料（最高法
    院二十九年上字第三一０五號、五十三年台上字第二七五０判例參照）。又不能
    證明被告犯罪或其行為不罰者，應諭知無罪之判決。刑事訴訟法第一百五十四條
    、第三百零一條第一項分別定有明文。
三、訊據被告甲○○固不否認於上開時、地曾駕車撞及倒地之機車，惟堅決否認有撞
    到死者王文濱，辯稱：案發時伊沿自己之車道行駛，伊行進間突然發生一物體撞
    擊其自小客，停止後始發現撞到機車，伊雖沿路找尋人，惟伊車道上並未發現，
    最後在馬路北邊即死者王文濱車道路旁見其倒於機車道上，王文濱應係自行滑倒
    ，非伊撞倒，伊無過失等語。
四、本件公訴人認被告涉有過失致死罪嫌，無非以被告行車疏未注意車前狀況及兩車
    併行之間隔，以致肇事，及王文濱因本件車禍死亡，亦經台灣台南地方法院檢察
    署檢察官督同法醫師相驗屬實，製有勘驗筆錄、相驗屍體證明書、驗斷書在卷可
    憑為論罪依據。惟查：
    （一）依警局所繪現場圖所示：現場自小客停於被告車道之道路南側路旁，距路
          邊二點八米。重機車則倒於被告車道之道路北側，距自小客十三點八米，
          距同側營竹高幹一三○右二六電線桿（以下簡稱為電線桿）有二八點八米
          ，該電線桿距同側屍體則為二八點九米，電線桿與屍體間有一泥土堆，土
          堆旁有機車碎片。土堆另一側有一脫鞋，旁邊水溝下則有機車碎片，水溝
          上路旁亦有機車碎片，此碎片旁則有刮痕由東北向西南延伸，或一條，或
          兩條，長度則為○‧四公尺、○‧五公尺、○‧五公尺、○‧五公尺、○
          ‧七公尺、一‧六公尺、四‧八公尺、○‧四公尺、有些未載長度，刮痕
          由路北側延伸至南側，距機車道線一‧二米，屍體則係倒于路北側機車道
          上，又依卷附照片顯示該電線桿及路旁護欄均有擦痕（詳原審卷第二十八
          頁）。參諸事故調查報告表肇事經過摘要記載：「經現場察看處理，死者
          王文濱騎機車ＮＺＫ─三一二號係由東往西方向行駛，可能擦撞路邊泥土
          堆後滑倒，滑到對方車道，人倒於右線（北邊）車道路旁，頭部受創流血
          ，甲○○由西向東駕駛自小客ＲＯ─九六○二至肇事地點，煞車不及撞擊
          王文濱所駕駛之重機車」。故本件肇事，實因死者王文濱騎機車擦撞路旁
          之電線桿再撞及路旁護欄後，人車倒地，致機車滑到路中心再滑至對方車
          道，而人則摔至路旁，應堪認定。
    （二）雖告訴人稱：死者於人車倒地時，雙手必緊握機車把手，身體之離心力不
          大，如未被外力碰撞，必隨機車滑行，倒於機車旁，絕不致倒臥在北邊車
          道旁，距肇事位置達六公尺之處所。惟查被告係由西往東行駛，而死者由
          東往西行駛，為雙方所不爭執，若被告確有撞擊倒地之死者及機車，屍體
          必有被輾壓之痕跡，且屍體應在刮痕處往東方向，豈有死者卻往後拋之理
          ，況依法醫師季麟慶之報告，死者並未發現遭汽車輾壓所致之傷害（詳原
          審卷第七十九頁），則告訴人所述死者於人車倒地時被撞，衡情殊不可能
          ，此部分之指訴，尚乏依據。再若依告訴人所指及公訴人所認定：死者係
          騎乘機車行進未倒地時被撞擊，但依上述現場圖所示：機車碎片、死者拖
          鞋及機車刮地痕均在道路北側之電線桿與死者倒地之間，機車之刮地痕卻
          大部分在死者車道上，而機車則倒於被告車道之道路北側，距電線桿有二
          八點八米，亦與常情相悖，再依現場圖顯示：若以東西向而論，依序是屍
          體於西向，再來是刮痕末端，而後是安全帽，再來是自小客車，若依起訴
          書所認定，王文濱被撞後因而往自小客車後方拋至對向車道路旁，依常理
          ，安全帽係戴係於死者頭上，苟真如起訴書所認定，依理，安全帽與死者
          應同時往自小客車左後方拋至對向車道路旁始符合慣性原理，但本件安全
          帽與屍體卻分置刮痕兩側，顯然與事實不符。參以被告所駕之小客車僅左
          前方保險桿下方有擦撞受損，大燈以上及引擎蓋均無擦撞受損之情形，有
          照片可按（附於相驗卷第八頁），核與機車之高度及高速衝撞所造成擦損
          亦不相符。再被告車道上之刮痕與自小客車間，有一安全帽掉落於與自小
          客車同向之機車道上，南側快車道距安全帽不遠處有一機車腳踏墊，而自
          小客車同側西面九‧一米處掉落有ＮＺＫ─三一二號車牌及坐墊，依上情
          觀之，被告所駕之小客車因撞到機車，使機車零件散落被告之車道上，應
          屬合理之判斷，是被告所辯，僅撞到倒地之機車，未撞到人一節，即屬可
          採。
    （三）至證人黃慧綿雖稱：伊到現場時，看到死者躺在地上，當時被告蹲在地上
          打電話說他撞到人，但找不到人。惟被告堅決否認，並稱伊當與伊父親通
          電話，僅說撞到機車，並未說撞到人。且證人黃慧綿並非當親睹肇事之經
          過，其證言尚難為被告不利之認定。另告訴人又稱：死者王文濱若非被車
          撞擊，不可能造成身體嚴重傷害，惟據法醫師季麟慶鑑定稱：死者所受之
          傷，是否因死者騎機車自行摔倒抑因汽車衝撞，皆為可能，惟檢查未發現
          遭汽車輾壓所致傷害。如何判定係自為意外抑他為意外，建議審查車禍現
          場及車輛損壞情況有無跡象發現（詳原審卷第七十九頁），本件依車禍現
          場及車輛損壞情況認係死者自行摔倒，已如前述，故死者係自為意外受傷
          致死亦堪認定。
五、本件事故，經囑託台南區車輛行車事故鑑定委員會及台灣省車輛行車事故覆議鑑
    定委員會鑑定結果，認王文濱駕駛重機車，不明原因失控摔倒，為肇事原因。甲
    ○○無肇事因素。（詳原審卷第三十五頁、第五十二頁）應與事實相符，從而被
    告所辯未肇事一詞，應可採信，此外，經查無若何積極證據可資證明被告有何過
    失致死犯行，因此原審以不能證明被告犯罪而諭知無罪之判決，核無不合，檢察
    官上訴意旨，仍執前詞，指摘原判決不當，並無可取，為無理由，應予駁回。
據上論斷，應依刑事訴訟法第三百六十八條，判決如主文。
本案經檢察官吳忠賢到庭執行職務。
中    華    民    國      九十      年      六      月      二十一      日
                                  臺灣高等法院臺南分院刑事第六庭
                                      審判長法官  戴    勝    利
                                            法官  徐    宏    志
                                            法官  顏    基    典
右正本證明與原本無異。
不得上訴。
                                      法院書記官  吳    銘    添
中    華    民    國      九十      年      六      月     二十二       日


司法院資訊處製作；財團法人民間司法改革基金會備份。
